【裁判字號】    99,聲,1726
【裁判日期】    990706
【裁判案由】    聲請具保停止羈押
【裁判全文】
臺灣高等法院刑事裁定                  99年度聲字第1726號
聲  請  人
即  被  告  甲○○
            乙○○
前列二人共同
選任辯護人  蔡明熙律師
上列聲請人即被告因本院99年度上訴字第1074號違反毒品危害防
制條例案件，聲請具保停止羈押，本院裁定如下：
    主  文
聲請駁回。
    理  由
一、本件聲請人即被告甲○○、乙○○聲請具保停止羈押意旨略
    以：其等因涉嫌違反毒品危害防制條例案件，自民國（下同
    ）98年5 月7 日案發之時起，經羈押以來，於警訊、偵審中
    均坦承犯行，且其二人犯罪情節尚屬輕微，又經製造毒品並
    未流通在外，尚無對社會造成重大危害。另被告甲○○母親
    年邁，又是肢體障礙，行動不便，其經羈押一年多以來，未
    見母親，致母親病情嚴重，為此聲請具保停止羈押，返家盡
    最後孝道云云。被告乙○○母親年已83歲，長年臥病在床，
    領有殘障手冊，伊母親思念並期被告早日返家，俾能生前最
    後再聚，家人也希望被告能具保儘速回報盡孝，以免無法再
    見母親而遺憾終身，為此聲請具保停止羈押云云。
二、本件聲請人即被告甲○○、乙○○前經本院實施訊問後，認
    為犯毒品危害防制條例等罪嫌疑重大，有刑事訴訟法第101
    條第1 項第1 款、第3 款情形，非予羈押，顯難進行審判，
    於99年3 月19日執行羈押，並經裁定延長羈押迄今，此有本
    院訊問筆錄及押票、延長羈押裁定在卷足憑。
三、按被告經法官訊問後，認為犯罪嫌疑重大，而有逃亡或有事
    實足認為有逃亡之虞者，或所犯為死刑、無期徒刑或最輕本
    刑為5 年以上有期徒刑之罪者，非予羈押，顯難進行審判，
    得羈押之，刑事訴訟法第101 條第1 項第1 款、第3 款定有
    明文。而此所謂之羈押，乃拘禁被告之強制處分，其目的係
    在於保全證據、確保刑事訴訟程序之進行及刑罰權之執行。
    是被告經法官訊問後，究竟有無刑事訴訟法第101 條第1 項
    各款之情形，均屬事實問題，法院應按訴訟之程度，卷證資
    料及其他一切情事斟酌之。次按刑事訴訟法第101 條第1 項
    第3 款規定之羈押，係因被告所犯為死刑、無期徒刑或最輕
    本刑為5 年以上有期徒刑之罪者，其可預期判決之刑度既重
    ，該被告為規避刑罰之執行而妨礙追訴、審判程序進行之可
    能性增加，國家刑罰權有難以實現之危險，該規定旨在確保
    訴訟程序順利進行，使國家刑罰權得以實現，以維持重大之
    社會秩序及增進重大之公共利益，其目的洵屬正當。又基於
    憲法保障人民身體自由之意旨，被告犯上開條款之罪嫌疑重
    大者，仍應有相當理由認為其有逃亡、湮滅、偽造、變造證
    據或勾串共犯或證人等之虞，法院斟酌命該被告具保、責付
    或限制住居等侵害較小之手段，均不足以確保追訴、審判或
    執行程序之順利進行，始符合該條款規定，非予羈押，顯難
    進行追訴、審判或執行之要件，此際羈押乃為維持刑事司法
    權有效行使之最後必要手段，於此範圍內，尚未逾越憲法第
    23條規定之比例原則，符合司法院釋字第392 號、第653 號
    、第654 號解釋意旨，與憲法第8 條保障人民身體自由及第
    16條保障人民訴訟權之意旨，尚無違背（司法院大法官會議
    釋字第665 號解釋同此意旨）。
四、本件被告甲○○、乙○○因違反毒品防制條例等案件，前經
    本院實施訊問後，認為其犯毒品危害防制條例等罪嫌疑重大
    ，且認有事實足認為有逃亡之虞，且其所涉犯係修正前毒品
    危害防制條例第4 條第第3 項等罪，為最輕本刑為5 年以上
    有期徒刑之罪，有刑事訴訟法第101 條第1 項第1 款、第3
    款情形，非予羈押，顯難進行審判，為確保刑事訴訟程序之
    進行及刑罰權之執行，於99年3 月19日執行羈押，並經裁定
    延長羈押迄今，此有本院訊問筆錄及押票、延長羈押裁定在
    卷足憑。另查被告甲○○、乙○○因上開犯罪案件，並經本
    院於99年7 月6 日，撤銷原審判決，判處甲○○有期徒刑5
    年2 月，判處被告乙○○有期徒刑2 年10月，此有本院判決
    附卷可稽，是被告甲○○、乙○○確係犯罪嫌疑重大，且所
    犯之罪為最輕本刑為5 年以上有期徒刑之罪，按訴訟之程度
    ，卷證資料等情，符合刑事訴訟法第101 條第1 項第3 款之
    法定羈押原因，要無疑義。又本件被告甲○○、乙○○所涉
    犯之違反毒品危害防制條例等罪，固經本院判決在案，惟因
    其法定刑為5 年以上有期徒刑之罪，仍符合刑事訴訟法第10
    1 條第1 項第3 款之法定羈押要件，且本件案件尚未確定，
    為確保日後審判進行及刑之執行，自仍有羈押之必要，核與
    比例原則並無違悖。再審酌被告甲○○、乙○○製造第三級
    毒品，數量龐大，危害社會治安甚鉅，權衡國家刑事司法權
    之有效行使、社會秩序及公共利益、被告人身自由之私益及
    防禦權受限制之程度，認對被告維持羈押處分尚屬適當、必
    要，合乎比例原則，猶無法以具保替代羈押。再有無羈押之
    必要性，得否具保、責付、限制住居而停止羈押，亦屬事實
    審法院得自由裁量、判斷之職權，本件確有羈押之原因及必
    要等情，已如前述，本院審酌全案卷證，認前開羈押原因尚
    未消滅，並斟酌命被告具保、責付或限制住居等侵害較小之
    手段，均不足以確保審判或執行程序之順利進行等情，自無
    從准予被告以具保及限制住居等方式替代之，此與司法院大
    法官會議釋字第665 號解釋之意旨亦無相違。茲本院以前項
    原因依然存在，認有繼續羈押之必要。
五、綜上，本件聲請人即被告甲○○、乙○○聲請停止羈押，均
    為無理由，應予駁回。
中    華    民    國    99    年    7     月    6    日
                  刑事第九庭審判長法  官  陳貽男
                                  法  官  楊炳禎
                                  法  官  周盈文
以上正本證明與原本無異。
如不服本裁定，應於收受送達後五日內向本院提出抗告狀。
                                  書記官  張郁琳
中    華    民    國    99    年    7     月    6    日

司法院資訊處製作；財團法人民間司法改革基金會備份。
